臺灣高等法院刑事裁定
110年度毒抗字第836號
抗  告  人  
即  被  告  呂駿騰（原名呂錦鈿）




上列抗告人因違反毒品危害防制條例案件，不服臺灣新北地方法
院中華民國110年4月22日所為強制戒治之裁定（110年度毒聲字
第1134號），提起抗告，本院裁定如下：
    主  文
抗告駁回。                                              
    理  由
一、原裁定意旨略以：抗告人即被告甲○○因施用毒品案件，經原
    審法院以109年度毒聲字第1274號裁定，令入勒戒處所觀察
    、勒戒，嗣經法務部○○○○○○○○附勒戒所評估認有繼續施用毒
    品之傾向，爰依毒品危害防制條例第20條第2項後段、第3項
    規定，裁定令入戒治處所施以強制戒治，其期間為6個月以
    上，至無繼續強制戒治之必要為止，但最長期間不得逾1年
    等語。
二、抗告意旨略以：伊在觀察勒戒期間並無藥癮或戒斷症狀，心
    理醫師評估過程每次不超過3分鐘，即認定伊有繼續施用毒
    品傾向，有違毒品危害防制條例寬厚之立法目的云云，指謫
    原裁定不當。
三、按觀察、勒戒後，檢察官或少年法院（地方法院少年法庭）
    依據勒戒處所之陳報，認受觀察、勒戒人無繼續施用毒品傾
    向者，應即釋放，並為不起訴之處分或不付審理之裁定；認
    受觀察、勒戒人有繼續施用毒品傾向者，檢察官應聲請法院
    裁定或由少年法院（地方法院少年法庭）裁定令入戒治處所
    強制戒治，其期間為6個月以上，至無繼續強制戒治之必要
    為止，但最長不得逾1年，毒品危害防制條例第20條第2項定
    有明文。次按有無繼續施用毒品傾向之評估標準，並非完全
    以受勒戒人勒戒後之結果為準，勒戒前之各種情況仍應作為
    評估之依據。而依勒戒處所評分說明手冊規定，係以前科紀
    錄與行為表現、臨床評估、社會穩定度三項合併計算分數，
    每一大項皆有靜態因子與動態因子，先以靜態因子分數評分
    ，靜態因子分數總分在60分（含）以上為「有繼續施用毒品
    傾向」：60分以下，與動態因子分數相加，如果總分在60分
    （含）以上，為「有繼續施用毒品傾向」。是有無「繼續施
    用毒品傾向」，係依具體個案之臨床實務及相關事證等情綜
    合判定，有其相當之專業依據及標準，且涉及專門醫學，又
    衡酌強制戒治之目的，係為協助施用毒品者戒斷毒品之心癮
    及身癮，所為之一種保安處分類型，而該評估標準係適用於
    每一位受觀察、勒戒處分之人，具一致性、普遍性及客觀性
    ，綜合判斷之結果，倘其評估由形式上觀察並無擅斷或濫權
    等明顯不當情事，法院宜予尊重。
四、經查，被告經原審法院裁定後，送法務部○○○○○○○○附設之勒
    戒處所執行觀察、勒戒處分，由該勒戒處所評分結果，前科
    記錄與行為表現得26分（靜態因子：毒品犯罪相關司法紀錄
    9筆，上限10分，得分10分，首次毒品犯罪年齡21-30歲，5
    分，其他犯罪相關紀錄3筆，6分，入所時尿液毒品檢驗一種
    毒品反應，5分，共計26分，動態因子：0分），臨床評估得
    36分（靜態因子：有多重毒品（海洛因、安非他命）濫用，
    上限10分，得分10分，有菸種類濫用，得分2分，注射使用
    方式，得分10分，使用期間超過1年，得分10分，共計32分
    ，動態因子：臨床綜合評估中度，得4分，共計36分），社
    會穩定度（兼職工作高職夜校就讀）得2分，合計64分（靜
    態因子小計60分、動態因子小計4分），綜合判斷為「有繼
    續施用毒品傾向」，有法務部○○○○○○○○110年4月9日新戒所
    衛字第11007008520號函檢送之「有無繼續施用毒品傾向證
    明書」、「有無繼續施用毒品傾向評估標準紀錄表」附卷可
    稽。是上開評估內容，已依照法務部因應毒品危害防制條例
    之修正意旨及109年11月18日最高法院刑事大法庭109年台上
    大字第3826號之裁定標準，據以為評估判斷認定，由形式上
    觀察，既無擅斷或濫權等明顯不當之情事，按上說明，原審
    據以裁定被告令入戒治處所施以強制戒治，並無不合。被告
    以前詞空言指摘該評估判斷有所不當，然並未具體指出違誤
    之處，無非係徒憑一己主觀意見，任意指摘該評估標準之專
    業性，自難憑採。從而本件抗告為無理由，應予駁回。
據上論斷，應依刑事訴訟法第412 條，裁定如主文。 　
中　　華　　民　　國　　110 　年　　5 　　月　　18　　日
     　　　　　　 刑事第十四庭  審判長法　官  黃斯偉
                                      法　官  黎惠萍
                                      法　官  許泰誠 
以上正本證明與原本無異。
不得再抗告。
                                      書記官  嚴昌榮
中　　華　　民　　國　　110 　年　　5 　　月　　18　　日